臺灣高等法院民事判決　　　　　　　　93年度上易字第1095號
上　訴　人　乙○○
　　　　　　甲○○
上 列一 人
訴訟代理人　涂秀蕊律師
被　上訴人　臺北國際商業銀行股份有限公司
法定代理人　游國治
訴訟代理人　林明志
上列當事人間請求清償借款事件，上訴人對於中華民國93年9月
30日臺灣臺北地方法院93年訴字第3273號一審判決，提起上訴
，本院於中華民國93年1月25日言詞辯論終結，判決如下：
    主  文
上訴駁回。
第二審訴訟費用由上訴人連帶負擔。
    事實及理由
一、被上訴人起訴主張：上訴人乙○○於民國（下同）93年 1月
    20日邀上訴人甲○○為連帶保證人，向被上訴人借款新臺幣
    （下同）100萬元，借款期限自93年1月20日起至97年 1月20
    日，自第一期起，本息平均攤還，利息按週年利率10/100採
    固定利率按月計息，如未依約清償，全部借款視為到期。凡
    逾期清償在6個月以內者，按上開利率 10%，超過6個月者，
    逾期部分按上開利率20%計付違約金。上訴人乙○○僅清償
    本息至93年5月20日，依約全部借款視為到期等情，爰本於
    借款契約及連帶保證契約之法律關係，求為命上訴人連帶給
    付被上訴人93萬1024元，及自90年5月21日起至清償日止，
    按週年利率10%計算之利息，暨自90年6月21日起至清償日止
    ，逾期在6個月以內者，按上開利率10%，超逾6個月部分者
    ，按上開利率20%計付違約金之判決。（原判決命上訴人應
    連帶給付被上訴人93萬1024元及其利息違約金。上訴人就敗
    訴部分全部上訴。）答辯聲明：(一)駁回上訴。(二)第二審訴訟
    費用由上訴人負擔。
二、上訴人則以：上訴人乙○○原欲以全額貸款方式向訴外人驊
    富汽車有限公司（下稱驊富公司）購買汽車乙輛，價格為12
    4萬元，遂向被上訴人申請貸款，但因上訴人信用不佳，被
    上訴人僅願意貸款100萬元，上訴人乙○○因無力支付其餘
    款項，遂不能購買該車輛，兩造自毋庸繼續借貸契約，被上
    訴人亦未將借款交付上訴人，兩造間並無借貸契約存在。本
    件銀行貸款契約之成立，確實約定以買賣汽車成立（簽立訂
    購單）為前提要件，故兩造約定上訴人應繳納自備款、牌照
    稅、汽車全險保險費並通知被上訴人，再由被上訴人取車設
    定動產抵押後，被上訴人方可撥款，且被上訴人撥款前應先
    通知上訴人。被上訴人行員告以貸款程序係汽車擔保放款，
    上訴人才同意預簽貸款契約及撥款委託書，上訴人簽立借據
    及撥款委託書時，確係空白。但被上訴人在上訴人未為前開
    給付且未通知被上訴人、被上訴人亦未通知上訴人之情況下
    ，即逕行撥款100萬元入上訴人乙○○帳戶，再將之轉入訴
    外人驊富公司帳戶，自不生借款交付上訴人之效力。又清償
    貸款之票據係因驊富汽車負責人王俊仁為避免被上訴人發現
    核撥款項有誤，而立即向驊富汽車追回，遂商請證人吳淑華
    為驊富汽車繳交銀行貸款（持續代繳貸款至93年6月21日）
    ，故上訴人亦不知有被上訴人錯誤核撥款項之情事等語，資
    為抗辯。上訴聲明：(一)原判決不利於上訴人部分廢棄。(二)右
    廢棄部分，被上訴人在第一審之訴及其假執行之聲請均駁回
    。(三)第一、二審訴訟費用，由被上訴人負擔。
三、被上訴人主張：上訴人乙○○於93年1月19日邀上訴人甲○
    ○為連帶保證人，向被上訴人借款100萬元，借款期限自93
    年1月20日起至97年1月20日止，自第一期起，本息平均攤還
    。利息按週年利率10/100採固定利率按月計息，如未依約清
    償，全部借款視為到期。凡逾期清償在6個月以內者，按上
    開利率10%，超過6個月者，逾期部分按上開利率20%計付違
    約金。上訴人乙○○僅清償本息至93年5月20日，依約全部
    借款視為到期，並約定將借款匯入上訴人乙○○設於被上訴
    人銀行帳號0000000000000號活期儲蓄存款帳戶。被上訴人
    亦於93年1月20日將借款100萬元匯入上訴人乙○○設於被上
    訴人銀行之前開帳號活期儲蓄存款帳戶，有單筆放款繳息狀
    況查詢單、放款轉帳支出轉票、存款憑條及客戶歷史資料查
    詢明細表及上訴人不爭執為真正之借據、約定書各乙份在卷
    可證（見原審卷第35頁至第36頁、第8頁至第9頁）。上訴人
    雖不爭執上訴人乙○○申請本件銀行貸款，係為購車之用，
    辦理「愛車族貸款」，借據上借款人、連帶保證人簽名真正
    ，及本件貸款已於93年1月20日撥入乙○○帳戶，並隨即轉
    匯入驊富公司帳戶之事實，然以上開情詞置辯。是以本件兩
    造爭執要點即在於：兩造是否約定本件銀行貸款成立，以買
    賣汽車成立為前提要件？被上訴人是否已將借款交付上訴人
    ？兩造間借貸契約是否成立？被上訴人本於借款契約及連帶
    保證契約之法律關係，請求上訴人連帶給付尚未清償之借款
    及其利息違約金，有無理由？茲析述如下。
四、經查：上訴人並不爭執上訴人乙○○為購車之用，辦理「愛
    車族貸款」申請本件銀行貸款，借據上借款人、連帶保證人
    簽名均為真正，及本件貸款已於93年1月20日撥入乙○○帳
    戶，並隨即轉匯入驊富公司帳戶之事實。是以本兩造既已就
    借貸金錢之數量達成合意，並約定上訴人應於一定期限內返
    還數量相同之金錢，被上訴人復依該合意將借貸之金錢匯入
    約定之上訴人乙○○前開活期儲蓄存款帳戶，則被上訴人主
    張其與上訴人乙○○間之金錢消費借貸法律關係業已成立，
    應可採信。
五、上訴人雖抗辯其向被上訴人借貸系爭款項係作為購車款，被
    上訴人行員告以貸款程序係汽車擔保放款，上訴人才同意預
    簽貸款契約及撥款委託書，上訴人簽立借據及撥款委託書時
    ，確係空白。兩造約定上訴人應先繳納自備款、牌照稅、汽
    車全險保險費，並由被上訴人就上訴人購買之車輛設定動產
    抵押，被上訴人方會撥款，且被上訴人於撥款前亦應先通知
    上訴人。但上訴人嗣後因故取消購車計畫，更未向被上訴人
    領取該貸款，故兩造間無金錢借貸契約存在云云。惟查：
(一)、上訴人所辯，均為被上訴人所否認，自應由上訴人就抗辯
      之事實負舉證責任。上訴人始終不能舉證以實其說，已難
      採信。且查兩造簽立之前開借款契約及上訴人乙○○出具
      之撥款委託書，均無上訴人抗辯之前開約定，並未約定以
      上訴人與訴外人驊富公司間之買賣契約存在為成立要件，
      且上訴人乙○○出具之撥款委託書已明載：「立委託書人
      為購買車號車輛向貴行（被上訴人）申請「愛車族貸款」
      新台幣壹佰萬元整，茲委託貴行於依授信相關規定審核完
      畢，借款撥貸時，逕自立委託書人撥款帳戶中轉撥新台幣
      壹佰萬元入銷售車商驊富公司設於台北國際商業銀行（被
      上訴人）南蘆洲分行第000000000000號帳戶內。立委託書
      人並鄭重聲明，對後列條款，均經深思熟慮，願誠意遵守
      ：1、倘因前開內容發生任何損失或事故，立委託書人負
      全部責任，與貴行無涉。2、本撥款委託書非經貴行、銷
      售車商及承買人三方共同同意，不得撤銷撥款。」有撥款
      委託書乙份附卷可稽（見原審卷第37頁），故被上訴人依
      該撥款委託書可將撥入上訴人乙○○帳戶之一百萬元借款
      ，逕行撥入訴外人驊富公司帳戶，且未經過兩造及驊富公
      司之同意，上訴人不得撤銷撥款委託。益證上訴人與訴外
      人驊富公司之汽車買賣契約之成立生效與否及契約履行狀
      況為何，均不影響被上訴人與上訴人乙○○間金錢消費借
      貸契約之成立。且前開借款契約上已記載借款期限自93年
      1月20日起至97年1月20日，則被上訴人於上訴人乙○○簽
      立借款契約之翌日即93年1月20日將借款撥至上訴人乙○
      ○帳戶，即與前開借款契約相符。又被上訴人已依約定將
      將借款100萬元撥入上訴人乙○○設於被上訴人銀行之前
      開帳戶，已如前述，足認被上訴人已將借款交付上訴人乙
      ○○，上訴人執此抗辯，即非可採。
(二)、再證人即被上訴人銀行系爭借款之承辦人邱建中到場證稱
      ：本件借款係屬信用貸款，就上訴人購買之車輛設定抵押
      ，僅是附帶並非必要，兩造並無上訴人所稱於被上訴人撥
      款前被告必須繳納車輛自備款、牌照稅及汽車保險費之約
      定，亦未約定上訴人於踐行前開手續後必須通知被上訴人
      。又車商必須取得全部車款後方會交車上訴人乙○○方能
      取得車輛所有權，被上訴人方有可能去設定動產抵押，故
      被上訴人必須在設定動產抵押之前先行撥款，另兩造亦未
      約定撥款前應先通知上訴人（見原審卷第47頁至第48頁）
      等語。又上訴人乙○○向被上訴人申請貸款及被上訴人審
      核上訴人信用能力之文件上，均未記載系爭借款有提供汽
      車動產或不動產作為擔保，故被上訴人公司評估上訴人之
      償還能力，主要係考量上訴人之工作及出租不動產之收入
      ，有授信申請書及審核單各乙份附卷可查（見原審卷第50
      頁至第51頁）。堪認證人邱建中所證稱系爭借款係屬信用
      借款，設定動產抵押僅是附帶乙節，信屬實在。至授信申
      請書上所載「資金用途：購車款」乙節，僅能證明上訴人
      借貸系爭款項之用途，不能證明系爭借款性質係屬擔保放
      款。系爭借款既屬信用借款，則被上訴人評估上訴人之清
      償能力，自不會著重上訴人是否確能取得所購買車輛之所
      有權及該車輛之價值為何，而上訴人是否繳納自備款及牌
      照稅，僅牽涉驊富公司是否願意交付車輛與上訴人乙○○
      取得所有權，業據證人邱建中到場證述明確（見原審卷第
      48頁）。另上訴人是否繳納汽車保險費，亦僅牽涉上訴人
      於該車輛發生毀損滅失時可否獲得保險理賠。均不直接影
      響本件被上訴人對上訴人償還能力之評估。則證人邱建中
      證稱上訴人是否繳納自備款、牌照稅及繳納保險費與被上
      訴人無涉，自不會約定必須踐行該項程序後方會撥款等語
      ，應堪採信。
(三)、又按買賣標的物與其價金之交付，除法律另有規定或契約
      另有訂定或另有習慣外，應同時為之（民法第369條規定
      參照）。上訴人既不能證明其與訴外人驊富公司之買賣契
      約有前開例外情況，則上訴人乙○○交付車款與驊富公司
      之義務，自應與驊富公司交付車輛之義務同時為之，故被
      上訴人必須先行撥款款項與驊富公司，驊富公司方有可能
      交付車輛與上訴人乙○○，則證人邱建中證稱被上訴人必
      須先行撥款，方有可能設定抵押，應認為真正。上訴人復
      不能證明兩造有其所稱之前開約定，上訴人此部分抗辯，
      仍不足取。
(四)、又查上訴人乙○○亦依貸放條件簽發分期償還本息之支票
      以供清償，且有發票日期93年2月20日，面額2萬5千3百63
      元之支票經被上訴人提示交換兌現在案，有支票影本在卷
      可稽（見本院卷第80至82頁），如依上訴人所言係以汽車
      買賣契約成立為停止條件，為何被上訴人提示該張票據仍
      可交換通過入帳，益加可證系爭消費借貸並無附任何停止
      條件。上訴人乙○○雖對上開支票，辯稱係借空白支票予
      朋友云云。惟查如朋友借票，豈可能簽發剛好與分期償還
      本息之金額相同？既借票又豈可能反代上訴人乙○○清償
      貸款本息？足見上訴人乙○○所辯顯與常情不合，難以採
      信。至於上訴人甲○○雖辯稱：驊富公司自知不當得利，
      自願慢慢分期攤還貸款100萬元，驊富公司負責人王俊仁
      為遮掩填補該項嚴重失誤，避免銀行發現核撥款項有誤而
      立即向驊富公司追回款項，遂商請證人吳淑華去為上訴人
      繳交銀行貸款云云。惟查上訴人乙○○既簽發支票繳貸款
      本息，即與上訴人所辯吳淑華代繳系爭借款本息顯有出入
      ，況上訴人如何與驊富公司約定，屬另一法律問題，與兩
      造間之借貸契約是否成立無關。上訴人執此抗辯，即非可
      採。
六、綜上所述，兩造既已就借貸金錢之數量達成合意，並約定上
    訴人應於一定期限內返還數量相同之金錢，被上訴人復依該
    合意將借貸之金錢匯入約定之上訴人乙○○前開活期儲蓄存
    款帳戶，則被上訴人主張其與上訴人乙○○間之金錢消費借
    貸法律關係業已成立，應可採信。查上訴人乙○○就前開借
    款僅清償本息至93年5月20日，依約如未按期清償，全部借
    款視為到期，尚積欠被上訴人93萬1千零24元，及自93年5月
    21日起至清償日止，按週年利率百分之十計算之利息，暨自
    93年6月21日起至清償日止，逾期在6個月以內者，按上開利
    率百分之10，超逾6個月部分者，按上開利率百分之20計算
    之違約金之事實，有單筆放款繳息狀況查詢單乙份為證（見
    原審卷第九頁），並為上訴人所不爭執。上訴人乙○○既未
    依約清償借款，自應負清償責任，上訴人甲○○既為連帶保
    證人，自應負連帶保證責任。被上訴人主張上訴人應就前開
    未償借款及利息、違約金負連帶清償責任，洵屬有據。從而
    ，被上訴人依系爭借款契約及連帶保證契約，請求上訴人連
    帶給付93萬1千零24元，及如原判決主文第1項所示之利息及
    違約金，為有理由，應予准許。是則原審判命上訴人如數給
    付，於法並無不合。上訴意旨指摘原判決不當，求予廢棄改
    判，為無理由，應予駁回。
七、本件事證已臻明確，兩造其餘之攻擊防禦方法及所提之證據
    ，經審酌後認均無礙判決之結果，爰不予一一論述。又上訴
    人甲○○訴訟代理人雖於言詞辯論時提出匯款單及繳交貸款
    收據兩紙，辯稱係驊富公司負責人王俊仁請證人吳淑華去代
    上訴人繳交銀行貸款云云。惟按「未於準備程序主張之事項
    ，除有下列情形之一者外，於準備程序後行言詞辯論時，不
    得主張之：一法院應依職權調查之事項。二該事項不甚延滯
    訴訟者。三因不可歸責於當事人之事由不能於準備程序提出
    者。四依其他情形顯失公平者。前項第三款事由應釋明之。
    」民事訴訟法第二百七十六條定有明文。查上訴人自被上訴
    人一審起訴時至本院準備程序終結，從未聲請調查上開證據
    ，直至言詞辯論當天方提出，然此顯非法院應依職權調查之
    事項，且勢必延滯訴訟，上訴人又未依法釋明確係因不可歸
    責於當事人之事由不能於準備程序提出，依法已不得主張。
    且匯款單之金額與乙○○簽發分期償還本息之支票顯不相符
    ，而繳交貸款收據上又未記載由何人繳款，顯不足為上訴人
    有利之證據。更何況上訴人如何與驊富公司約定，屬另一法
    律問題，與兩造間之借貸契約是否成立無關。本院認無再傳
    訊上訴人所聲請之證人鄭國村、李良裕、吳淑華、邱建中、
    劉明鴻之必要，附此敘明。
八、據上論結，本件上訴為無理由，依民事訴訟法第449條第1
    項、第78條、第85條第2項，判決如主文。
中　　華　　民　　國　　94　　年　　2 　　月　　1 　　日
　　　　　　　　　民事第3庭審判長法　官  林敬修
                                 法　官  劉勝吉
                                 法　官  藍文祥
正本係照原本作成。
不得上訴。
中　　華　　民　　國　　94　　年　　2 　　月　　2 　　日
　　　　　　　　　　　　　　　　書記官  顧倪淑貞
